【裁判字號】    89,台上,2272
【裁判日期】    890427
【裁判案由】    違反懲治盜匪條例
【裁判全文】
最高法院刑事判決                              八十九年度台上字第二二七二號
    上訴人  台灣高等法院高雄分院檢察署檢察官
    被  告  甲○○
右上訴人因被告違反懲治盜匪條例案件，不服台灣高等法院高雄分院中華民國八十七
年二月十一日第二審更審判決（八十六年度上更(一)字第四○九號，起訴案號：台灣高
雄地方法院檢察署八十五年度偵字第一一六九四號），提起上訴，本院判決如左：
    主  文
原判決撤銷，發回台灣高等法院高雄分院。
    理  由
本件原判決以公訴意旨略稱：被告甲○○意圖為自己不法之所有，預先藏放麻繩、電
擊棒、手套、藥布等作案工具於身上，先於民國八十五年五月十四日下午五時許在高
雄市○○路、尚義街口搭乘方其遠所駕ＹＱ－五二九號計程車，佯裝欲往澄清湖附近
訪友，迨至目的地後又改稱往鳳山市五甲社區附近，嗣於同日下午八時三十分許在高
雄縣鳳山市○○○路四五一號前，趁方其遠不備之際，持預藏之麻繩自後勒住坐於駕
駛座上之方其遠脖子，將其拖往後座，復持電擊棒擊打方其遠之胸部，致方其遠因疼
痛不堪而奮力逃離車外，被告隨即自車後座跳至駕駛座欲將前開車輛駛走，因為方其
遠乘機將車鑰匙拔下致未得手，適有警員巡邏經過而當場查獲，因認被告涉有懲治盜
匪條例第五條第一項第一款、第二項之罪嫌云云。而經審理結果，以不能證明被告犯
罪，因而維持第一審諭知被告無罪之判決，駁回檢察官在第二審之上訴，固非無見。
惟查：(一)原判決理由四之(一)謂如被害人自述，其計程車為二年車且身上僅餘一千多元
（新台幣，下同）而已，因而被告無為一輛價值不多之計程車及二、三千元（或一千
多元）之車資，花費三個多小時預備而始搶取之必要云云，惟原判決並未認定被告事
先知悉該部車為二年車且身上僅餘一千多元，僅憑被害人之自述，遽謂被告無為該車
及二、三千元（或一千多元之車資），花費三個多小時預備而始下手行搶之理，其認
定難謂無違於論理法則。(二)被害人已指稱：被告持預藏之麻繩自後勒住其脖子，將其
拖往後座，並持電擊棒擊打其胸部，其奮力逃離車外後，被告隨即自車後座跳至駕駛
座欲將前開計程車駛走等語（見警卷第三頁），而被告於警訊亦直承確有持電擊棒毆
擊被害人之事實，雖其另辯稱：因被害人先拿電擊棒要電伊之頭部，伊才打被害人臉
部一拳，嗣被害人電擊棒掉下來，伊才拿起來打被害人云云，惟被害人何以持電擊棒
先攻擊其乘客﹖被告所辯似與常情有違。且被害人亦已明確指稱其計程車內並無電擊
棒、麻繩等物，苟其於載送被告之前，已檢視其計程車，而未發現有該等物品，嗣於
被告之攻擊後，始發現有上開物品，則其指述上開物品為被告所有，即非不可採信，
尚難以被害人未目睹被告帶上開物品上車（按被害人已指稱被告帶一個塑膠袋，
裝有物品，何物不知道），遽謂被害人指述上開物品為被告所有，乃係出於臆測。(三)
被害人已迭次指稱：「被告曾脅迫我拿出二百萬元出來，否則要讓我死」等語（見警
卷第三頁、第一審卷第三十七頁、原審上訴卷第十七頁），究竟被告除欲強盜被害人
之計程車外，是否另欲強盜被害人身上之財物﹖原審就此未詳予調查審認，亦有應於
審判期日調查之證據未予調查之違法。以上或為檢察官上訴意旨所指摘，或為本院得
依職權調查之事項，應認原判決仍有撤銷發回更審之原因。
據上論結，應依刑事訴訟法第三百九十七條、第四百零一條，判決如主文。
中      華      民      國    八十九    年      四      月    二十七    日
                              最高法院刑事第十一庭
                                  審判長法官  莊  登  照
                                        法官  洪  明  輝
                                        法官  蔡  清  遊
                                        法官  黃  一  鑫
                                        法官  林  秀  夫
      右正本證明與原本無異
                                              書  記  官
中      華      民      國    八十九    年      五      月      四      日


司法院資訊處製作；財團法人民間司法改革基金會備份。
